【裁判字號】    97,消債更,349
【裁判日期】    970825
【裁判案由】    更生事件
【裁判全文】
臺灣臺南地方法院民事裁定           97年度消債更字第349號
聲 請 人  甲○○
即債務人
上列當事人因消費者債務清理事件聲請更生，本院裁定如下：
    主  文
聲請駁回。
聲請費用由聲請人負擔。
    理  由
一、按債務人與金融機構協商成立者，不得聲請更生或清算，但
    因不可歸責於己之事由，致履行顯有重大困難者，不在此限
    ；本條例施行前，債務人依金融主管機關協調成立之中華民
    國銀行公會會員辦理消費金融案件無擔保債務協商機制與金
    融機構成立之協商，準用前項之規定，消費者債務清理條例
    第151 條第5項、第6項分別定有明文。又聲請更生或清算不
    合程式或不備其他要件者，法院應以裁定駁回之，但其情形
    可以補正者，法院應定期間先命補正，復為同條例第8 條所
    明定。
二、本件聲請意旨略以：聲請人即債務人甲○○現從事化妝品服
    務業，收入並不穩定，除此之外，尚有土地3筆、房屋2棟、
    投資2筆及銀行存款3筆，然累計債務總金額已達新臺（下同
    ）幣2,724,048 元，前曾依照中華民國銀行公會會員辦理消
    費金融案件無擔保債務協商機制，與中國信託商業銀行等6
    家銀行成立協商，每月應還款金額為18,803元，惟協商還款
    金額過高且債務人借予陳正德之支票因跳票致債務人之房屋
    被假扣押，又債務人現每月須支出膳食、交通、稅賦、保險
    費、勞健保、房貸、生活費及扶養費至少38,250元，已超越
    債務人能力而無法繼續履行，乃於民國97年1 月毀諾，有不
    可歸責於己致履行顯有重大困難之事由，符合消費者債務清
    理條例第3條、第151條第5項但書之規定，爰依上開規定，
    提出財產及收入狀況說明書、債權人清冊、債務人清冊，聲
    請更生等語。
三、經查：
（一）本件債務人更生聲請前，已於96年1月7日依金融主管機關
      協調成立之中華民國銀行公會會員辦理消費金融案件無擔
      保債務協商機制與中國信託商業銀行等金融機構成立協商
      ，自96年1月份起，分120期，利率8.88%，每月18,803 元
      分期償還等情，有債權人之一國泰世華銀行97年6 月10日
      民事陳報狀日民事陳報狀所附之協議書、無擔保債務還款
      計畫在卷可憑，堪信為真實。
（二）而債務人主張其收入不穩定，協商還款金額過高且債務人
      借予陳正德之支票因跳票致債務人之房屋被假扣押，又債
      務人現每月須支出膳食、交通、稅賦、保險費、勞健保、
      房貸、生活費及扶養費至少38,250元，已超越債務人能力
      而無法繼續履行，有不可歸責於己致履行顯有重大困難之
      事由云云。然查：
    1.債務人確因支票跳票遭債權人「第一商業銀行」及「新光
      商業銀行」對其所有之房地聲請假扣押，惟依債務人提出
      之臺灣高雄地方法院97年度促字第8372號、96年度促字第
      101278號支付命令及債權人之民事支付命令聲請狀所載，
      債務人簽發支票之日期及面額分別為：96年10月12日簽
      發面額264,300元（第一商業銀行）、96年12月5日簽發
      面額276,910元（第一商業銀行）、96年12月7日簽發面
      額220,400 元（第一商業銀行）、96年10月28日簽發面
      額191,550 元（新光商業銀行）、96年11月22日簽發面
      額294,350 元（新光商業銀行），衡諸票據債務之發生時
      點，均在96年1月7日債務人與債權銀行成立協商後，則債
      務人既負有債務，其於債務協商後，仍未謹慎衡量自身財
      務狀況，竟擴張信用，任意簽發自己能力無法負荷之支票
      借予朋友陳正德，致支票經提示不獲兌現，而遭債權人假
      扣押，實屬可歸責於己之事由。
    2.雖債務人主張其收入不穩定，惟依其提出之97年1月至6月
      結帳業績總明細所載，債務人每月平均收入為35,000元，
      扣除每月還款18,803元，尚餘16,197元，而依債務人所列
      之生活支出，其中稅賦、保險費用，均非基本生活必須之
      支出，且就保險費用支出每月3,500 元部分，債務人既生
      活已有困難，上開保險亦非屬強制保險，債務人理應終止
      該保險契約，將該筆支出移作生活必需費用。再者，依債
      務人所陳報之每月水電瓦斯電話費7,350 元、生活衛生用
      品3,700 元，亦均屬過高，依債務人所陳，其既有不能清
      償債務或有不能清償之虞等情事，對其自身之生活消費程
      度自應為相當之限制，不得任意消費支出，債務人因未自
      我約制，致無法繼續履行協商條件，實屬可歸責於己之事
      由。
    3.另債務人主張其每月應償還房屋貸款6,000 元（其餘由陳
      正信負擔）乙節，固據提出華南商銀台南分行存摺影本為
      證，然債務人所積欠之房屋貸款標的係坐落臺南市安南區
      區鎮○段0000-0000 號土地及門牌號碼臺南市○○路○ 段
      380巷125弄83號房屋乙棟，而該等不動產所有權第一次登
      記日期為92年1月10日，並於92年1月22日向債權人華南商
      業商銀借款，並設定2,800,000 元最高限額抵押權等情，
      有土地及建物登記謄本、財團法人金融聯合徵信中心回覆
      書可憑，而該不動產之抵押借款至97年3 月底止，貸款餘
      額僅剩1,822,000 元等情，亦上開有財團法人金融聯合徵
      信中心回覆書可稽，復參酌債務人之稅務電子閘門財產所
      得調件明細表所載，上開房地之公告現值已達1,477,274
      元，則債務人若出售該等不動產，非不可清償上開抵押之
      債務，債務人未將上開不動產處分變現，仍按月支付貸款
      以圖保留資產，縱因此而導致無力清償協商金額，亦係債
      務人自身考量所致，尚非不可歸責於債務人之事由。是此
      部分之房屋貸款，尚難逕認為係其每月必須支出之費用。
      從而，以債務人之收入扣除每月協商債務後，尚餘16,197
      元，已如前述，該餘額已足支應債務人每月膳食費4,500
      元、交通費3,000元、勞健保費3,700元及扶養女兒陳鑫恬
      3,000 元，共14,200元。況債務人尚有合作金庫商業銀行
      股份有限公司及聯州通運股份有限公司之投資各1 筆，財
      產總額達130,000 元，債務人如予以處分再加計本身之收
      入，應足敷支應協商月付額及必要之支出費用。
    4.末查，本件債務人於96年1月協商成立後，仍於96年1月4
      日、17日、22日及96年7月19日、20日買入股票1,000股至
      6000股不等，此業據本院向臺灣集中保管結算所股份有限
      公司函詢查明屬實，有該公司97年6月16日保結消字第097
      0047187 號函檢附之客戶存券異動明細表附卷可參。倘債
      務人於協商成立後，確有支出大於收入以致無力清償情事
      ，焉有剩餘資金從事股票交易行為？是債務人陳稱其無力
      清償協商金額云云，難認屬實。
四、綜上所述，聲請人主張本件因有不可歸責於己之事由，致履
    行上開協議內容顯有重大困難云云，既非可採，則本件聲請
    人聲請更生，違反消費者債務清理條例第151 條第5、6項之
    規定，且上開欠缺又屬無從補正，依上說明，自應駁回其聲
    請。
五、關於保全處分部分：本院於97年5 月30日所為准許保全處分
    之裁定，業已逾60日而失其效力，另聲請人亦未具狀請求裁
    定延長保全處分，且本件更生之聲請既經本院駁回，亦無依
    職權裁定延長保全處分之必要，附此敘明。
中    華    民    國    97    年    8     月    25    日
                  民事第一庭     法  官    田幸艷
以上正本證明與原本無異。
如不服本裁定，應於裁定送達後10日內，以書狀向本院提出抗告
，並繳納抗告費新臺幣1千元。
中    華    民    國    97    年    8     月    25    日
                                 書記官    劉紀君


司法院資訊處製作；財團法人民間司法改革基金會備份。
